臺灣新北地方法院刑事判決
111年度審訴字第723號
公  訴  人  臺灣新北地方檢察署檢察官
被      告  黃冠德


                    送達處所：新北市○里區○○路0段000             號之00
上列被告因詐欺案件，經檢察官提起公訴（111年度偵字第9915
號），被告為有罪之陳述，經本院合議庭裁定由受命法官獨任進
行簡式審判程序，並判決如下：
    主  文
黃冠德犯詐欺取財罪，累犯，處拘役陸拾伍日，如易科罰金，以
新臺幣壹仟元折算壹日。
    事  實
一、黃冠德利用網路物流平台業者「Lalamove」（拉拉快送）提
    供代墊貨款，於送貨後始收取先前代墊之貨款及運費之服務
    ，認為有可趁之機，明知並無支付運費及寄送貨物之意思，
    竟意圖為自己不法之所有，而基於詐欺取財之犯意，於民國
    110年10月21日0時42分許，在不詳地點，以其名下之門號00
    00000000號為寄件人門號，再以網際網路連接上小蜂鳥國際
    物流有限公司所提供之Lalamove應用程式後，登入該應用程
    式並向「Lalamove」下單佯稱：欲託運貨物至桃園市○○區○○
    路000號，將由收件人於貨到時給付貨款及運費云云，經LaL
    amove快遞平台媒合由快遞員洪國欽接單（訂單編號：#0000
    00-000000號），並與黃冠德聯繫後，誤信為真而陷於錯誤
    ，先於新北市○○區○○路000巷00號向黃冠德收取貨件，並墊
    付新臺幣（下同）3,000元之貨款予黃冠德。洪國欽再依黃
    冠德指示，將貨品送往桃園市○○區○○路000號(收件人使用之
    連絡門號為0000000000號)。嗣因洪國欽實際前往上開送件
    地點後，卻未見任何人前來取貨，經聯繫上揭收件人、寄件
    人之聯絡門號，均無回應，始知受騙。　
二、案經洪國欽訴由新北市政府警察局板橋分局報告臺灣新北地
    方檢察署檢察官偵查起訴。
    理  由
一、程序方面：
　　本件被告黃冠德所犯係死刑、無期徒刑、最輕本刑為3年以
    上有期徒刑或高等法院管轄第一審案件以外之罪，於準備程
     序進行中，被告先就被訴事實為有罪之陳述，經本院告知
    簡 式審判程序之旨，並聽取公訴人及被告之意見後，認適
    宜改 依簡式審判程序進行，爰依刑事訴訟法第273條之1第1
    項規定，裁定進行簡式審判程序，合先敘明。
二、實體方面：
  ㈠認定犯罪事實所憑證據及理由：
    1.前揭犯罪事實部分，業據被告於警詢、偵查及本院準備程
      序與審理時自白不諱（偵查卷第22頁、第23頁、第267頁
      至第269頁；本院卷附111年7月13日準備程序筆錄及簡式
      審判筆錄），核與證人即告訴人洪國欽於警詢時證述之情
      節相符（偵查卷第26頁）。
    2.另有Lalamove外送平台訂單截圖、告訴人洪國欽與被告黃
      冠德間之訊息截圖、通聯紀錄截圖、Lalamove編號#00000
      0-000000號訂單資料、行動電話門號0000000000、000000
      0000、0000000000號通聯調閱查詢資料各1份、包裏照片3
      張附卷可稽（偵查卷第14頁至第19頁、第31頁、第33頁至
      第36頁）。
    3.基上，足見被告上開任意性之自白，核與事實相符，應堪
      採信。本件事證明確，被告之犯行洵堪認定。
  ㈡論罪科刑理由：
    1.論罪之理由：
　　　⑴核被告所為，係犯刑法第339條第1項之詐欺取財罪。
　　　⑵按刑法第339條之4加重詐欺罪，關於第1項第3款「以廣
        播電視、電子通訊、網際網路或其他媒體等傳播工具，
        對公眾散布而犯之。」之加重事由，其立法理由已敘明
        ：「考量現今以電信、網路等傳播方式，同時或長期對
        社會不特定多數之公眾發送訊息施以詐術，往往造成廣
        大民眾受騙，此一不特定、多數性詐欺行為類型，其侵
        害社會程度及影響層面均較普通詐欺行為嚴重，有加重
        處罰之必要，爰定為第3款之加重處罰事由。」是刑法
        第339條之4第1項第3款之加重詐欺罪，須以對不特定多
        數之公眾散布詐欺訊息為要件。行為人雖利用廣播電視
        、電子通訊、網際網路或其他媒體等傳播工具犯罪，倘
        未向公眾散布詐欺訊息，而係針對特定個人發送詐欺訊
        息，僅屬普通詐欺罪範疇（最高法院107年度台上字第9
        07 號判決意旨參照）。查：被告係向小蜂鳥國際物流
        有限公司設置之LaLamove物流系統發送訂單訊息，再由
        該系統媒合事先登記之送貨員前往收貨並代墊貨款，足
        見被告未向公眾散布詐欺訊息，而係針對特定LaLamove
        快遞平台業者發送詐欺訊息，再由該業者進行媒合旗下
        服務之外送員提供快遞物流服務，與上開說明所稱之對
        公眾散布之情形不同，僅屬普通詐欺罪範疇，故被告應
        與刑法第339條之4第1項第3款所定加重詐欺罪之要件不
        符，僅構成刑法第339條第1項詐欺取財罪。公訴意旨認
        被告所為，係犯刑法第339條之4第1項第3款之加重詐欺
        罪，容有誤會，已如前述，惟本院認定之事實與公訴意
        旨所述之基本事實同一，所論罪名較起訴者為輕，對被
        告之防禦權並無不當之影響，本院自得變更起訴法條而
        為論罪科刑，併此敘明。
    2.科刑之理由：
　　  ⑴累犯，加重其刑（僅列最近合於累犯之前科）：
　　    查：被告於105年間，因施用毒品案件，經本院以105年
        度簡字第4095號判決判處有期徒刑3月、3月，應執行有
        期徒刑5月確定，先於105年11月23日易科罰金執行完畢
        。又於同年間，因詐欺案件，經本院以105年度簡字第6
        905號判決判處有期徒刑2月確定；上開2罪刑，嗣經本
        院以106年度聲字第2174號裁定應執行有期徒刑6月確定
        ，於106年8月15日易科罰金執行完畢等情，有臺灣高等
        法院被告前案紀錄表在卷可徵。其於有期徒刑執行完畢
        後，5年內故意再犯本件有期徒刑以上之罪，為累犯。
        又本院考量被告前已有上述詐欺案件之前科紀錄，並經
        徒刑執行完畢，理應產生警惕作用，返回社會後應自我
        控管，不再觸犯有期徒刑以上之罪，然而被告卻故意再
        犯本件詐欺之罪，足見被告有其特別惡性，且上開所載
        前罪之徒刑執行並無成效，其對於刑罰之反應力明顯薄
        弱，故認上開之罪，仍有必要依刑法第47條第1 項之規
        定加重其刑。　　　
　　　⑵刑法第57條科刑審酌：
　　  　爰以行為人之責任為基礎，並審酌被告前已有詐欺犯罪
        紀錄之素行，有臺灣高等法院被告前案紀錄表在卷可稽
        ，竟仍不知悔改，利用所知悉之交易模式訛詐取得財物
        ，致使告訴人陷於錯誤而墊付款項，造成告訴人受有財
        產上損害，法治觀念薄弱，缺乏對他人財產法益之尊重
        ，所為實不足取，惟其犯後坦承犯行，並已與告訴人成
        立調解，此有本院111年7月13日調解筆錄在卷為憑，犯
        後態度尚可，及被告自述為高職肄業之智識程度、未婚
        、目前從事打工學徒、家中尚有母親需賴其撫養（本院
        卷附111年7月13日簡式審判筆錄第4頁）等一切情狀，
        量處如主文所示之刑，並諭知易科罰金之折算標準。
三、沒收：
　　查：被告本案詐得之現金3,000元，固屬其犯罪所得，然考
    量被告業與告訴人洪國欽達成調解，約定還款方式，此有上
    開本院111年7月13日調解筆錄在卷可參，倘被告違反調解筆
    錄內容，告訴人亦得聲請法院強制執行，是本院認被告與告
    訴人就本件所成立之調解內容，已達到沒收制度剝奪被告犯
    罪所得之立法目的，如於本案仍諭知沒收被告上揭犯罪所得
    ，將使被告承受過度之不利益，顯屬過苛，爰依刑法第38條
    之2第2項之規定，不予宣告沒收。
四、適用之法律：
  ㈠刑事訴訟法第273條之1第1項、第299條第1項前段、第300條
    。
  ㈡刑法第339條第1項、第47條第1項、第41條第1項前段。
  ㈢刑法施行法第1條之1第1項，判決如主文。
本案經檢察官陳建勳偵查起訴，由檢察官黃明絹到庭執行職務。
中　　華　　民　　國　　111 　年　　7 　　月　　26　　日
                  刑事第二十四庭法  官 潘 長 生  
上列正本證明與原本無異。
如不服本判決，應於判決送達後20日內敘明上訴理由，向本院提
出上訴狀 (應附繕本) ，上訴於臺灣高等法院。其未敘述上訴理
由者，應於上訴期間屆滿後20日內向本院補提理由書「切勿逕送
上級法院」。
                                書記官  許 雅 琪
中　　華　　民　　國　　111 　年　　7 　　月　　26　　日
附錄本案論罪科刑法條全文：
中華民國刑法第339條
意圖為自己或第三人不法之所有，以詐術使人將本人或第三人之
物交付者，處5 年以下有期徒刑、拘役或科或併科50萬元以下罰
金。
以前項方法得財產上不法之利益或使第三人得之者，亦同。
前二項之未遂犯罰之。